最　高　行　政　法　院　判　決　　　　　　　　　九十一年度判字第二一九三號
　　原　　　告　甲○○
　　被　　　告　財政部臺灣省北區國稅局
　　代　表　人　林吉昌
右當事人間因綜合所得稅事件，原告不服行政院中華民國八十八年十二月十七日台八
十八訴字第四五六二六號再訴願決定，提起行政訴訟。本院判決如左：
　　主  文
原告之訴駁回。
訴訟費用由原告負擔。
　　事  實
緣原告民國（以下同）八十二年度綜合所得稅結算申報，原經被告核定有案。嗣因漏
報其取自台灣妮芙露股份有限公司（以下簡稱妮芙露公司）之佣金數入新臺幣（下同
）三、四○九、二七一元，經財政部賦稅署查獲，移由被告核定其八十二年度執行業
務所得為二、七二七、四一七元，除發單補徵其當年度綜合所得稅外，並連同其漏報
營利所得及薪資所得，按所漏稅額二○八、三二八元處以○．二倍罰鍰四一、六○○
元（計至百元）。原告不服，就取自台灣妮芙露公司執行業務所得及罰鍰部分，申經
復查結果，未准變更，遂循序提起訴願、再訴願均遭駁回，乃向本院提起行政訴訟，
茲摘兩造訴辯意旨如次：
原告起訴意旨及補充理由略謂：一、本案對來自妮芙露公司同一筆收入，其法人會員
游勝公司已繳納五％營業稅、二十五％營利事業所得稅在案，而游勝公司分配盈餘予
自然人股東時，原告依法應再繳納綜合所得稅（最高稅率為三十％），惟被告復於八
十七年六月三十日再就同一筆收入課徵原告綜合所得稅（最高稅率為四十％），顯然
造成同一筆收入重複課稅。且總課稅稅率高達一○○％，亦即已達變相沒收人民財產
，嚴重損害原告法律上應有租稅權益外，更違反憲法第十五條保障人民財產權之規定
。本案妮芙露公司之法人會員游勝公司八十二年度來自妮芙露公司之佣金收入三、四
○九、二七一元，依稅法規定於八十二年三月十七日至八十三年一月十七日申報並繳
納營業稅，並於八十三年三月三十日申報並繳納營利事業所得稅在案，均為被告所不
否認。又原告係游勝公司之股東，系爭佣金收入已列入游勝公司之營業收入，其營運
若有盈餘，每年度之盈餘必列入游勝公司之累積未分配盈餘項下，一經發放給股東，
依所得稅法第十四條之規定，公司股東所分配之股利屬第一類之「營利所得」，應列
報個人綜合所得稅，則系爭佣金收入再課綜合所得稅。今被告復於八十七年六月二十
三日就同一筆佣金收入再課徵原告綜合所得稅（尚不論罰鍰），重複課稅嚴重損害原
告法律上應有租稅權益外，更違法變相沒收人民財產，違反憲法第十五條保障人民財
產權之規定。二、被告對已核課確定同一筆佣金收入再併課原告綜合所得稅，除明顯
造成重複課稅外，更置已核課確定之游勝公司營利事業所得稅之行政處分之持續力及
確認效力於不顧，顯有圖利國庫致嚴重損害原告法律上應有租稅權益。三、再訴願決
定、訴願決定、復查決定及原處分明顯違背大法官會議釋字第二八七號解釋意旨及財
政部七十二年九月二日台財稅第三六一七二號函釋及八十三年三月三十日台財稅第八
三一五八七二三七號函釋，允准法人會員參加多層次傳銷，其取得之報酬按佣金收入
處理之意旨。（一）個人除為營利事業介紹新產品買賣外，又自行進貨沿門銷售，如
其具備所得稅法第十一條第二項規定營利事業之要件者，應依法辦理營業登記，課徵
營業稅及營利事業所得稅，為財政部七十二年九月二日台財稅第三六一七二號函釋前
段所明定，為行為時合法有效之法令。是以，本案原告之銷售，依法辦理營業登記，
成立游勝有限公司（以下簡稱游勝公司），並已申報八十二年度營業稅及營利事業所
得稅在案符合前揭財政部函釋規定。（二）營利事業參加人其因推薦下層參加向傳銷
事業購進商品達一定標準而取得之報酬，按佣金收入處理，此有財政部八十三年三月
三十日台財稅第000000000號明文函釋。（三）本案系爭雖係八十二年度所
得稅事件，惟依大法官會議釋字第二八七號解釋，行政主管機關就行政法規所為之釋
示，係闡明法規之原意，固應自法規生效之日起有其適用。並且八十二年度所得稅依
法於八十三年三月三十一日前申報及繳納，準此，游勝公司既然係妮芙露公司之法人
會員，符合前揭財政部函釋及大法官釋字第二八七號解釋意旨。（四）法律優越原則
係謂行政行為或一切行政活動，均不得與法律相牴觸，此處所謂法律，係已含法律及
行政機關自行發布之行政命令。準此，前揭財政部函釋規定，依法對被告應有拘束力
。惟被告逕自補稅並處以罰鍰，顯已牴觸前揭財政部函釋規定及違背依法行政原則。
四、被告之處分，不但形成同一筆收入重複課稅之不合理現象，且違所得稅法施行細
則第八十三條第二項規定：（一）依所得稅法施行細則第八十三條第二項規定，行紀
業或兼營行紀業收取之佣金依法開立統一發票，均免予扣繳。（二）本案案外人游勝
公司依前揭所得稅法施行細則第八十三條第二項規定，開立佣金收入發票交予妮芙露
公司，並據以申報及繳納營業稅及營利事業所得稅在案。惟被告卻有意忽略前述事實
且毫無法律依據，逕自對原告補稅及處罰，不僅形成同一筆收入卻先後繳納游勝公司
營利事業所得稅及原告綜合所得稅重複課稅不合理現象，亦違背前揭所得稅法施行細
則第八十三條第二項規定。五、被告僅以妮芙露公司八十六年六月十六日出具之說明
書為依據，未查明說明書內容之真實性，即已否認法人會員游勝公司存在之事實，並
據以補徵原告八十二年度綜合所得稅及罰鍰，違反主張漏稅者負舉證責任之規定及租
稅法律主義、司法院大法官議決第二一七號解釋之意旨：（一）妮芙露公司於八十六
年六月十六日之說明書指出：「本公司八十二年度支付會員廖后衛等五十名之銷貨佣
金計一一二、七○二、二三七元，因公司作業之疏失，未依法辦理所得扣繳，並以渠
等組成之營利事業所開立之發票列報成本計新臺幣一一七、七○二、二三七元與稅法
相關規定不符，本公司願依稅法規定交清補稅。」，係當時誤解事實做出與事實相反
之說明，經詳細查證實際交易情形並非如前述說明書所描述。此項聲明，妮芙露公司
於臺北市稅捐稽徵處尚未開單補徵營業稅及處罰鍰前，已於八十六年九月二十六日具
函向其聲明更正前係誤解事實致做出錯誤之說明，事實上，妮芙露公司支付佣金予法
人會員，並取得法人會員之統一發票申報進項稅額，均依據營業稅法第十五條規定，
並無與稅法規定不符之情事，且申報營業稅及營利事業所得稅均經稅捐稽徵機關核定
在案，惟再訴願決定機關、訴願決定機關及被告僅執妮芙露公司八十六年六月十六日
出具錯誤的說明書，據以臆斷原告應補八十二年度綜合所得稅及罰鍰，卻故意忽略妮
芙露公司已於嗣後（八十六年九月二十六日）具函臺北市稅捐稽徵處聲明更正前錯誤
的說明書內容在案，則同是妮芙露公司出具之說明書，焉有只認定八十六年六月十六
日之說明內容，卻故意忽略嗣後八十六年九月二十六日之聲明內容之理。況妮芙露公
司嗣後八十六年九月二十六日之說明書已明白指出經查明事實並非如前八十六年六月
十六日錯誤之說明書所述，此經查明事實之後所做的聲明，理應更具有效力及真實性
。主管機關本其職責，自有詳查實情之責，不應遽然不予採用妮芙露公司八十六年九
月二十六日之說明函，僅逕以八十六年六月十六日錯誤之說明函核課原告綜合所得稅
，再訴願決定機關、訴願決定機關及被告之認定，顯已違反主張漏稅者應負舉證責任
之規定。（二）司法院釋字第二一七號解釋：「憲法第十九條規定人民有依法律納稅
之義務，係指人民僅依法律所定之納稅主體、稅目、稅率、納稅方法及納稅期間等而
負納稅之義務。」，即稅務行政機關應嚴格遵守稅法之規定，而為稅捐之課徵，斷無
於法律規定之外，增設現行法律內未規定之課稅條件。則本案再訴願決定機關、訴願
決定機關及被告僅依據妮芙露公司之說明書，即據以做為稅捐課徵之依據，而非以法
律規定作為依據，顯違反前述憲法第十九條「租稅法律主義」及司法院大法官會議議
決第二一七號解釋之意旨。六、本案原告係游勝公司之負責人，代為收取游勝公司之
佣金收入，並轉為公司經營使用，非屬其個人所得，且以實際所得人游勝公司依法開
立統一發票予妮芙露公司，再訴願決定機關、訴願決定機關及被告顯係誤解事實，而
以原告代收游勝公司佣金收入認定為其個人所得，理由分述如次：（一）本案原告係
游勝公司之負責人，當時係以游勝公司參加妮芙露公司經營多層次傳銷，為其法人會
員，該行業於當時尚屬較不普遍為人所知之行業，經營模式則為經常透過舉辦說明會
方式引見直銷商，透過公司人員拜訪消費者購買產品，也因此使法人會員公司發生租
賃費用、人事費用、郵電費．．．等相關費用，顯然為一公司型態（法人型態）而非
自然人型態。（二）妮芙露公司會員分為法人會員及個人會員二類，妮芙露公司支付
佣金予法人會員時，或由法人會員之個人股東代收，再轉交法人會員，並由法人會員
開立統一發票予妮芙露公司申報營業稅，．．．。因此，原告實際上僅係代為收取游
勝公司之佣金收入，俟後再轉為游勝公司經營使用，則以實際所得人游勝公司依法開
立統一發票予妮芙露公司，實非屬原告個人之所得。（三）又妮芙露公司於八十六年
九月二十六日向臺北市稅捐稽徵處函：「說明三、又本公司之營業型態係屬多層次傳
銷方式，本公司之會員分為二大類型，一類為法人會員，另一類則為個人會員，本公
司支付佣金予法人會員時，有的則由法人會員之個人股東代收，再轉交予法人會員，
並由法人會員開立統一發票予本公司。一亦說明其經營型態及支付佣金方式，與原告
代收法人會員游勝公司佣金收入之情形一致。（四）再者，游勝公司係一公司組織，
依法應設立帳冊，系爭佣金收入為妮芙露公司之營業收入應予入帳，由原告代收，並
轉為游勝公司經營使用之情形，可由帳上資料證明，原告充其量僅為代收性質，不可
因其代收即認定為其個人所得，參照一般商業經營業務人員扮演角色，莫不是代所屬
公司接洽業務、出售商品甚且代收貨款，要難因而認定該項代收貨款即屬業務人員之
個人所得，該業務人員代收貨款之情形與原告代數佣金收入之情形，均不影響代收貨
款或系爭佣金收入實屬公司所有，而非個人之所得。七、同一交易習慣，八十二年度
以前主管機關未曾否認妮芙露公司法人會員游勝公司列報佣金收入申報繳納之營業稅
及營利事業所得稅，亦未曾輔導改變申報方式，更無補徵原告八十一年度綜合所得稅
情事，而被告卻逕對原告補徵八十二年度綜合所得稅及罰鍰，顯然前後認定相互矛盾
，違反行政行為一致性原則：（一）本案原告經營之游勝公司於八十二年以前即以法
人會員加入妮芙露公司，每年列報佣金收入向主管機關申報繳納營業稅及營利事業所
得稅在案，同一交易習慣未曾改變，主管機關均未否認該佣金收入為游勝公司之佣金
收入，亦未曾輔導改變申報方式，顯是認為游勝公司之佣金收入，且前揭八十二年度
以前游勝公司之營業稅及營利事業所得稅均已核課確定並已逾核課期間。又，八十二
年度以前，主管機關亦無對原告補徵前揭八十二年度以前綜合所得稅之情事。惟被告
卻於八十七年六月二十三日違法對原告補徵八十二年度綜合所得稅及罰鍰，顯然前後
認定相互矛盾，違反行政行為「一致性原則」。（二）如前述，同一交易習慣，於八
十二年度以前主管機關既然未對原告補徵綜合所得稅，且是認游勝公司列報妮芙露公
司佣金收入申報繳納之營業稅及營利事業所得稅，顯然承認妮芙露公司法人會員游勝
公司之存在，則同一交易習慣，同一認定基礎，被告依法並無任何理由否認八十二年
度法人會員存在，逕對原告補徵八十二年度綜合所得稅及罰鍰，造成前後認定相互矛
盾。更何況後來財政部以八十三年三月三十日台財稅第000000000號函釋規
定，亦承認法人會員之存在，更彰顯原處分之違法行為。八、訴願決定機關於訴願決
定書中以妮芙露公司補開之扣繳憑單認為此即表示此等佣金收入係原告個人所得，再
訴願決定亦是認其核定並無不妥，惟事實上妮芙露公司負責人補扣繳及補開扣繳憑單
，均完全依據臺北市國稅局大安稽徵所八十六年九月二十六日財北國稅大安資字第三
二一八二號函規定，該公司之負責人為減輕罰鍰倍數而辦理補扣繳，並非出自於該公
司負責人之本意，亦不當然代表該等佣金收入屬個人所有，茲說明理由如後：（一）
妮芙露公司負責人係依據臺北市國稅局大安稽徵所八十六年九月二十六日財北國稅大
安資字第三二一八二號函規定，補辦理扣繳及補申報扣繳憑單，以減輕罰鍰之倍數為
一倍，此有妮芙露公司負責人補申報扣繳憑單時之各類所得扣繳暨免扣繳憑單，下方
均有註明「依八十六年九月二十六日財北國稅三二一八二號函規定辦理」之字樣，可
資證明，妮芙露公司負責人為減輕罰鍰倍數不得不依臺北市國稅局大安稽徵所來函辦
理，非為再訴願決定機關認定即表示此等佣金屬原告個人所得。因此再訴願決定機關
執扣繳憑單認定此佣金收入屬原告之佣金所得，其認事用法顯有違誤。更何況本案游
勝公司取得妮芙露公司系爭之佣金收入，既已依法開立統一發票交付妮芙露公司，依
財政部六十九年五月二十日台財稅第三三二九○號函規定：「營利事業取得之佣金收
入，如經開立統一發票交付對方（佣金給付人）就該項佣金支出，依現行各類所得扣
繳率表之規定，扣繳所得稅款。」妮芙露公司根本不發生扣繳問題。本案案情事實及
法令堪稱繁雜，謹申請言詞辯論，俾益審理，惠請核准。綜上所論，本案系爭佣金收
入，游勝公司既已報繳營業稅及營利事業所得稅在案，符合前揭財政部八十三年三月
三十日台財稅第000000000號函釋規定，謹請依法撤銷再訴願決定、訴願決
定、復查決定及原處分，以維原告法定租稅權益等語。
被告答辯意旨略謂：一、關於綜合所得稅本稅部分：（一）按凡執行業務者之業務或
演技收入，減除業務所房租或折舊、業務上使用器材設備之折舊及修理費，或收取代
價提供顧客使用之藥品、材料等之成本、業務上僱用人員之薪資、執行業務之旅費及
其他直接必要費用後之餘額為所得，合併計算個人綜合所得總額，為行為時所得稅法
第十四條第一項第二類所明定。而個人參加人銷售商品或提供勞務予消費者，所賺取
之零售利潤，除經查明參加人提供之憑證屬實者，可核實認定外，稽徵機關得依參加
人之進貨資料按建議價格（參加價格）計算銷售額，如查無上述價格，則參考參加人
進貨商品類別，依當年度各該營利事業同業利潤標準之零售毛利率核算之銷售價格計
算銷售額，再依一時貿易盈餘之純益率百分之六核計個人營利所得予以歸戶課稅。個
人參加人因下層直銷商向傳銷事業進貨或購進商品累積積分額（或金額）達一定標準
，而自該事業取得之業績金或各種補助費，係屬佣金收入，得依所得稅法第十四條
第一項第二類規定，減除直接必要費用後之餘額為所得額。納稅義務人如未依法辦理
結算申報，或未依法記帳及保存憑證，或未能提供證明所得額之帳簿文據者，可適用
各該年度經紀人費用率計算其必要費用。個人參加人因直接向傳銷事業進貨或購進商
品累積積分額（或金額）達一定標準，而自該事業取得之業績金或各種補助費，核
屬所得稅法第十四條第一項第九類規定之其他所得，為財政部八十三年三月三十日台
財稅第000000000號函釋有案。（二）本件原告取有台灣妮芙露公司給付直
銷人參加人之佣金計三、四○九、二七一元，此有台灣妮芙露公司出具之說明書及各
類所得扣繳暨免扣繳憑單可稽，原核定依首揭規定核定其執行業務所得二、七三七、
四一七元，併課原告當年度綜合所得稅，並無不合，請予維持。又原告主張其係以游
勝有限公司加入台灣妮芙露公司，為法人會員，其並未自台灣妮芙露公司取得執行業
務所得，該所得係由游勝公司取得，而該公司已申報營利事業所得稅，再核課其個人
綜合所得稅，顯係重複課稅等語，惟原告僅提示游勝公司開立之統一發票影本，至於
其係以個人或法人名義加入台灣妮芙露公司則未提供證明資料，核不足採。（三）至
原告訴稱原處分依台灣妮芙露公司八十六年六月十六日出具之說明書作為核定依據，
但並未查明該說明書之真實性，且台灣妮芙露公司業於八十六年九月二十六日具函更
正，被告應本於職責詳查實情；又台灣妮芙露公司為減輕罰鍰倍數，乃補扣並補開扣
繳憑單，並非表示系爭佣金屬個人所有云云，查台灣妮芙露公司負責人八十六年六月
十六日說明書，承認其八十二年度支付會員之銷售佣金因作業疏失，未辦理所得扣繳
，並以會員等組成之營利事業所開立之發票列報成本，與稅法規定不符，願依法繳清
稅款；該公司並提供八十二年度支付佣金予廖后衛等五十位直銷參加人明細表，原告
既為其中一員，足認原告為個人之直銷參加人，原核定並無違誤，所訴核不足採。至
所提台灣妮芙露公司業於八十六年九月二十六日函影本，核其內容僅係說明該公司會
員分為法人會員及個人會員二類，該公司支付佣金予法人會員時，或由法人會員之個
人股東代收，再轉交法人會員，並由法人會員開立統一發票予該公司申報營業稅，依
營業稅法第十五條規定，該公司並無虛報進項稅額情事等語，要難執為原告未取自台
灣妮芙露公司執行業務所得之論據。二、關於科處罰鍰部分：（一）按納稅義務人已
依本法規定辦理結算申報，但對依本法規定應申報課稅之所得額有漏報或短報情事者
，處以所漏稅額兩倍以下之罰鍰，為所得稅法第一百十條第一項所規定。查本件原告
漏報佣金收入三、四○九、二七一元，有台灣妮芙露公司八十六年六月十六日說明書
、支付直銷參加人明細表、扣繳憑單等資料影本附卷可稽，違章事證明確，且原處分
既已查得原告前述漏稅事實並附證明資料，按舉證責任之轉換，原告自應就上述證據
不真實或不存在負舉證責任，其未能就主張無漏報所得之事實舉證以實其說，所訴自
難採據，原處分按所漏稅額二○八、三二八元處以○．二倍罰鍰四一、六○○元，並
無不合。（二）另原告提示游勝公司八十二年度佣金統一發票、營業人銷售額與稅額
申報書、營利事業所得稅結算申報書及帳載紀錄等資料影本，訴稱游勝公司對同一筆
佣金收入業已報繳營業稅及營利事業所得稅云云，縱屬實情，核屬另案辦理更正問題
，非本案所應審究，所訴核不足採，原決定請予維持。綜上論結，本件原告所訴並無
理由，請予依法駁回，以維稅政等語。
　　理  由
按凡執行業務者之業務或演技收入，減除業務所房租或折舊、業務上使用器材設備之
折舊及修理費，或收取代價提供顧客使用之藥品、材料等之成本、業務上雇用人員之
薪資、執行業務之旅費及其他直接必要費用後之餘額為所得額，合併計算個人綜合所
得總額，為行為時所得稅法第十四條第一項第二類所明定。而個人參加人銷售商品或
提供勞務予消費者，所賺取之零售利潤，除經查明參加人提供之憑證屬實者，可核實
認定外，稽徵機關得依參加人之進貨資料按建議價格（參考價格）計算銷售額，如查
無上述價格，則參考參加人進貨商品類別，依當年度各該營利事業同業利潤標準之零
售毛利率核算之銷售價格計算銷售額，再依一時貿易盈餘之純益率百分之六核計個人
營利所得予以歸戶課稅。個人參加人因下層直銷商向傳銷事業進貨或購進商品累積積
分額（或金額）達一定標準，而自該事業取得之業績金或各種補助費，係屬佣金收
入，得依所得稅法第十四條第一項第二類規定，減除直接必要費用後之餘額為所得額
。納稅義務人如未依法辦理結算申報，或未依法記帳及保存憑證，或未能提供證明所
得額之帳簿文據者，可適用各該年度經紀人費用率計算其必要費用。個人參加人因直
接向傳銷事業進貨或購進商品累積積分額（或金額）達一定標準，而自該事業取得之
業績金或各種補助費，核屬所得稅法第十四條第一項第九類規定之其他所得，為財
政部八十三年三月三十日台財稅第000000000號函釋有案。次按納稅義務人
已依本法規定辦理結算申報，但對依本法規定應申報課稅之所得額有漏報或短報情事
者，處以所漏稅額兩倍以下之罰鍰，為行為時所得稅法第一百十條第一項所規定。本
件原告不服被告之初查核定，以其並未自妮芙露公司取得執行業務所得，該所得係由
游勝有限公司（以下簡稱游勝公司）取得，而游勝公司為妮芙露公司之法人會員並已
申報營利事業所得稅，再核課其個人綜合所得稅，顯係重複課稅云云。申經復查結果
，以財政部賦稅署查獲台灣妮芙露公司八十二年度存入其直銷會員個人金融帳戶之款
項，係屬以直銷會員個人之下線行銷體系之銷售成績推算該會員應得之佣金，而台灣
妮芙露公司卻以其會員等設立之營利事業所開立之發票列報佣金費用，致直銷參加人
涉漏報佣金收入，業經妮芙露公司於八十六年六月十六日在賦稅署調查時書面說明八
十二年度支付會員之銷售佣金，因公司作業之疏失，未依規定辦理扣繳並以會員設立
之營利事業所開立之發票列報成本，與稅法規定不符，願依規定繳清稅款等語。原告
亦承認確有收到台灣妮芙露公司匯款至其銀行帳戶，惟主張該款項係代游勝公司收取
，嗣後以現金方式退還該公司，惟查原告無法提示具體證據，證明其收取之款項確屬
游勝公司之收入並已轉付游勝公司，且妮芙露公司支付該款項係以直銷會員個人下線
行銷業績計算，非以游勝公司業績計算，妮芙露公司亦已承認該筆佣金係支付會員個
人之銷售佣金，原核定將系爭所得歸課原告當年度綜合所得稅，並無不合。又原告有
取自妮芙露公司佣金收入，卻漏未申報該執行業務所得，另漏報營利所得及薪資所得
合計二○八、三二八元，被告處以○．二倍罰鍰四一、六○○元，亦無不合，乃未准
變更。原告以妮芙露公司負責人之書面說明與事實不符，原處分機關如仍認其有漏稅
違章情事，應負舉證責任云云，提起訴願、再訴願。一再訴願決定除持與原處分相同
之論見外，並以依妮芙露公司提供八十二年度支付佣金予廖后衛等五十位直銷參加人
明細表，原告既為其中一員，足證原告為個人之直銷參加人，原處分並無違誤，所訴
核不足採。揆諸首揭法令說明，經核原處分及一再訴願決定尚無違誤。原告仍不服提
起本件主張如事實欄所載；經查原告漏報佣金收入三、四○九、二七一元，有妮芙露
公司八十六年六月十六日說明書、支付佣金予直銷參加人明細表、扣繳憑單等資料附
卷可稽，違章事證明確。至原告所提出之妮芙露公司八十六年九月二十六日函影本，
核其內容僅係說明該公司會員分為法人會員及個人會員二類，該公司支付佣金予法人
會員時，或由法人會員之個人股東代收，再轉交法人會員，並由法人會員開立統一發
票予該公司申報營業稅，依營業稅法第十五條規定，該公司並無虛報進項稅額情事等
語，要難執為原告未取自台灣妮芙露公司執行業務所得之論據。另原告亦承認渠確實
有收到妮芙露公司匯款至渠銀行帳戶，雖主張該款項係代游勝公司收取款項，嗣後即
以現金方式還給公司云云，然查原告無法提出具體證據，證明渠收取之款項確屬游勝
公司之收入並已轉付游勝公司，且妮芙露公司支付該款項係以原告個人下線行銷業績
計算，非以游勝公司業績計算，又妮芙露公司亦已承認該筆佣金係支付會員個人之銷
售佣金，故原告所訴自無可採。次查游勝公司與原告個人係不同之法律主體，本件之
佣金收入既為原告個人所得，則被告依法核課原告綜合所得稅，自無不合，不因前由
游勝公司誤報營業稅及營利事業所得稅而受影響。至游勝公司已繳稅款之退還係屬另
一問題，不生重複課稅之問題，亦難謂有違憲法第十五條保障人民財產權之規定，原
告所稱本件有重複課稅之嫌並違反租稅法定主義云云，尚屬誤解。財政部八十三年三
月三十日台財稅第000000000號函釋，固認傳銷事業得有法人會員之存在，
惟本件取得本案佣金者係原告個人，並非法人游勝公司，已如前述，故財政部上開函
顯與本案爭點無涉。又因原告個人與游勝公司為不同法律主體，縱游勝公司八十二年
營利所得核課之處分已確定，對原告個人而言仍不受該處分之拘束，況該處分業經被
告以其為錯誤而依職權撤銷，自不生行政處分之持續力及確認效力之問題。末查所得
稅法施行細則第八十三條第二項係規定；行紀業或兼營行紀業收取之佣金依法開立統
一發票，均免予扣繳。本案原告佣金之收入係因下層直銷商向傳銷事業進貨或購進商
品累積積分達一定標準，而自該事業取得之業績金，並非因行紀而收取之佣金，且
該規定僅就應否扣繳加以規定，並非就所得稅應否課徵所作之規定，是自無上引所得
稅法施行細則第八十三條第二項適用之問題。綜上所述，原告所訴核無可採，被告補
徵原告所漏稅額二○八、三二八元，並按所漏稅額二○八、三二八元處以○．二倍罰
鍰四一、六○○元，及駁回原告復查之申請，尚無不合，一再訴願決定遞予維持，亦
無不當。原告訴請撤銷非有理由，應予駁回。至原告申請本案行言詞辯論，因本案事
證已明確，無行言詞辯論之必要，併此明。
據上論結，本件原告之訴為無理由，爰依行政訴訟法施行法第二條、行政訴訟法第九
十八條第三項前段，判決如主文。
中　　華　　民　　國　　九十一　　　年　　　十二　　　月　　　五　　　　日
                    最 高 行 政 法 院  第 二 庭
                                審 判 長 法  官　　　陳　石　獅
                                         法  官      吳  錦  龍
                                         法  官　　　彭　鳳　至
                                         法  官　　　高　啟　燦
                                         法  官　　　黃　合　文
右  正  本  證  明  與  原  本  無  異
　　　　　　　　　　　　　　　　　　　　 法院書記官　蘇金全
中　　華　　民　　國　　九十一　　　年　　　十二　　　月　　　十六　　　日
